臺灣高等法院刑事判決
110年度上訴字第1096號
上  訴  人  
即  被  告  黃清政



            黃清雲


上列上訴人即被告因詐欺等案件，不服臺灣新北地方法院109年
度金訴字第104號、第202號，中華民國109年11月10日第一審判
決（起訴案號：臺灣新北地方檢察署109年度少連偵字第163號、
追加起訴案號：109年度偵字第35235號），提起上訴，本院判決
如下：
    主  文
原判決撤銷。
辛○○犯如附表一、附表二「主文」欄所示之罪，各處如附表一、
附表二「主文」欄所示之刑。應執行有期徒刑壹年拾月。未扣案
之犯罪所得新臺幣貳仟元沒收，於全部或一部不能沒收或不宜執
行沒收時，追徵其價額。
壬○○犯如附表一編號2、附表二編號2至7「主文」欄所示之罪，
各處如附表一編號2、附表二編號2至7「主文」欄所示之刑，應
執行有期徒刑壹年。
    犯罪事實
一、辛○○與姓名年籍不詳、綽號「阿傑、「海濱」之成年男子及
    所屬詐欺集團成年成員，共同意圖為自己不法所有，基於三
    人以上詐欺取財之犯意聯絡，另就附表二編號1並有掩飾隱
    匿詐欺犯罪所得去向之洗錢犯意聯絡，先由詐欺集團成員以
    附表一編號1所示詐欺手法，致高健傑陷於錯誤，交寄如附
    表一編號1所示高健傑帳戶存摺及提款卡至附表一編號1「收
    件超商門市」欄所載門市。辛○○旋受「阿傑」指示，於108
    年12月16日16時8分許，至前開門市領取內有高健傑帳戶存
    摺及提款卡之包裹，並將該包裹放置在捷運府中站地下1 樓
    之置物箱內及告知置物箱位置與密碼。嗣詐欺集團成員前往
    取得包裹後，再以附表二編號1所示詐欺手法，致戊○○陷於
    錯誤，而於附表二編號1所示匯款時間，匯入款項至高健傑
    帳戶內，再由詐欺集團成員提領後朋分花用，以此方式掩飾
    隱匿詐欺犯罪所得之去向。
二、辛○○、壬○○及綽號「阿傑」、「海濱」之成年男子所屬詐欺
    集團成年成員，共同意圖為自己不法所有，基於三人以上詐
    欺取財之犯意聯絡，另就附表二編號2至7並有掩飾隱匿詐欺
    犯罪所得去向之洗錢犯意聯絡，先由詐欺集團成員，以附表
    一編號2所示的詐欺手法，致子○○陷於錯誤，交寄如附表一
    編號2所示子○○帳戶存摺及提款卡至附表一編號2「收件超商
    門市」欄所載門市。復由辛○○、壬○○依「阿傑」指示，於10
    9年2月10日中午12時21分許，一同前往統一超商萬光門市，
    由壬○○至店內，接續領取內含子○○帳戶存摺、提款卡之包裹
    及內含甲○○申設之華南商業銀行股份有限公司帳號00000000
    0000號帳戶（下稱甲○○帳戶）存摺、提款卡包裹各1件（甲○○所涉幫助詐欺取財部分，經臺灣臺南地方法院109年度金訴
    字第97號判決確定）。由辛○○將包裹持至新北市○○區○○○路0
    段00號亞東醫院外交予「阿傑」，共計獲取新臺幣（下同）
    2,000元之報酬。詐欺集團成員取得上開帳戶後，以附表二
    編號2至7所示詐欺手法，分別詐騙附表二編號2至7「告訴人
    /被害人」欄所示之人，致其等陷於錯誤，各於附表二編號2
    至7所示匯款時間，匯入各編號所示款項至附表二編號2至7
    「收受匯款帳戶」欄所示之帳戶，再由詐欺集團成員提領後
    朋分花用，以此方式掩飾隱匿詐欺定犯罪所得之去向。
三、案經子○○、癸○○、丙○○、己○○、庚○○、戊○○訴
    由新北市政府警察局刑事警察大隊報告臺灣新北地方檢察署
    檢察官偵查起訴及追加起訴。
    理  由
壹、程序部分
一、按被告以外之人（包括證人、鑑定人、告訴人、被害人及共
    同被告等）於審判外之陳述雖不符刑事訴訟法第159 條之1
    至之4等4條之規定，而經當事人於審判程序同意作為證據，
    法院審酌該言詞陳述或書面陳述作成時之情況，認為適當者
    ，亦得為證據（第1項）。當事人、代理人或辯護人於法院
    調查證據時，知有第159條第1項不得為證據之情形，而未於
    言詞辯論終結前聲明異議者，視為有前項之同意，刑事訴訟
    法第159條之5定有明文。立法意旨在於傳聞證據未經當事人
    之反對詰問予以核實，原則上先予排除。惟若當事人已放棄
    反對詰問權，於審判程序中表明同意該等傳聞證據可作為證
    據；或於言詞辯論終結前未聲明異議，基於尊重當事人對傳
    聞證據之處分權，及證據資料愈豐富，愈有助於真實發見之
    理念，且強化言詞辯論主義，使訴訟程序得以順暢進行，上
    開傳聞證據亦均具有證據能力。經查，本院以下所引用被告
    以外之人於審判外之陳述，檢察官及被告辛○○、壬○○（下稱
    被告2人）於本院審判期日就本院提示之前揭證據方法於言
    詞辯論終結前，均未就所調查之證據主張有刑事訴訟法第15
    9條第1項不得為證據之情形，本院審酌各該證據資料製作時
    之情況，亦無違法不當或證明力明顯過低之瑕疵，以之作為
    證據應屬適當，依刑事訴訟法第159條之5規定，認該等證據
    均具證據能力。
二、本判決所引用之非供述證據部分，與本案均有關聯性，復無
    證據證明係實施刑事訴訟程序之公務員以不法方式所取得，
    亦無刑事訴訟法第159條之4顯有不可信之情況與不得作為證
    據之情形，且經本院於審理期日依法進行證據之調查、辯論
    ，依刑事訴訟法第158條之4之反面解釋，應有證據能力。
貳、實體部分
一、上開犯罪事實，分據被告2人於偵查、原審及本院審理時均
    坦承不諱（109年度少連偵字第163號卷〈下稱少連偵卷〉第36
    7至369頁、原審卷第155至160頁、第269至273頁、第279至2
    93頁、本院卷第214至227頁），核與告訴人子○○、癸○○、丙○○、己○○、庚○○、戊○○、被害人丁○○、乙○○、高健傑、證人
    甲○○於警詢時之供訴情節大致相符（少連偵卷第169至171頁
    、第179至182頁、第187至191頁、第197至199頁、第221至2
    24頁、第231至232頁、第283至285頁、第287至289頁、109
    年度偵字第10453號卷〈下稱偵卷〉第21至24頁、第33至37頁
    ），並有告訴人子○○提出之通訊軟體LINE對話紀錄、交貨便
    代碼查詢畫面各1份、告訴人癸○○提出之嘉義縣新港鄉農會
    匯款回條1份、被害人丁○○提出之自動櫃員機轉帳明細1份、
    告訴人丙○○提出之網路轉帳畫面1份、告訴人庚○○提出之郵
    政跨行匯款申請書1 份、甲○○帳戶之歷史交易明細1份、統
    一超商萬光門市及附近之監視器翻拍畫面、統一超商貨態查
    詢系統畫面、被害人高健傑提出之借款廣告與對話訊息、高
    健傑帳戶之交易明細、告訴人戊○○提出之詐騙對話訊息截圖
    在卷可參（少連偵卷第17至20頁、第53頁、第185頁、第195
    頁、第203頁、227至230頁、第233至238頁、第281頁、偵卷
    第25至32頁、第43至45頁、第49頁），足徵被告2人之自白
    與事實相符，應堪採信。本案事證明確，被告2人犯行均堪
    認定，應予依法論科。
二、論罪
  ㈠按洗錢防制法所稱洗錢，指下列行為：一、意圖掩飾或隱匿
    特定犯罪所得來源，或使他人逃避刑事追訴，而移轉或變更
    特定犯罪所得。二、掩飾或隱匿特定犯罪所得之本質、來源
    、去向、所在、所有權、處分權或其他權益者。三、收受、
    持有或使用他人之特定犯罪所得，洗錢防制法第2條定有明
    文。故行為人如有上揭各款所列洗錢行為者，即成立同法第
    14條第1項之洗錢罪。從而，倘詐欺集團向被害人施用詐術
    後，為隱匿其詐欺所得財物之去向，而令被害人將其款項轉
    入該集團所持有、使用之人頭帳戶，並由該集團所屬之車手
    前往提領詐欺所得款項得逞，如能證明該帳戶內之資金係本
    案詐欺之特定犯罪所得，即已該當於洗錢防制法第14條第1
    項之洗錢罪（最高法院108年度台上字第1744號判決意旨參
    照）。查被告2人領取高健傑、子○○、甲○○等人帳戶資料之
    包裹後，交付「阿傑」及所屬詐欺集團成員做為人頭帳戶，
    於詐欺附表二所示時間詐欺告訴人或被害人等，使其等將款
    項匯至人頭帳戶中，再由詐欺集團成員提領，因此產生金流
    斷點，使司法機關難以溯源追查犯罪所得之蹤跡與後續犯罪
    所得持有者，以達隱匿詐欺犯罪所得之去向，依首揭說明，
    被告辛○○就附表二編號1至7所為、被告壬○○就附表二編號2
    至7所為，均構成洗錢罪。
　㈡故核被告辛○○就附表一編號1、2所為，均係犯刑法第339條之
    4第1項第2款之三人以上共同詐欺取財罪；就附表二編號1至
    7所為，均係犯刑法第339條之4第1項第2款之三人以上共同
    犯詐欺取財罪及洗錢防制法第14條第1項之洗錢罪。被告壬○○就附表一編號2所為，係犯刑法第339條之4第1項第2款之三
    人以上共同詐欺取財罪；就附表二編號2至7所為，均係犯刑
    法第339條之4第1項第2款之三人以上共同犯詐欺取財罪及洗
    錢防制法第14條第1項之洗錢罪。
　㈢公訴意旨雖認被告辛○○就附表二編號1至7所為、被告壬○○就
    附表二編號2至7所為，係涉犯洗錢防制法第15條第1項第2款
    之洗錢罪嫌，惟按洗錢防制法第15條之特殊洗錢罪，係在無
    法證明前置犯罪之特定不法所得，而未能依第14條之一般洗
    錢罪論處時，始予適用。倘能證明人頭帳戶內之資金係前置
    之特定犯罪所得，即應逕以一般洗錢罪論處，自無適用特殊
    洗錢罪之餘地。例如詐欺集團向被害人施用詐術後，為隱匿
    其詐欺所得財物之去向，而令被害人將其款項轉入該集團所
    持有、使用之人頭帳戶，並由該集團所屬之車手前往提領詐
    欺所得款項得逞，檢察官如能證明該帳戶內之資金係本案詐
    欺之特定犯罪所得，即已該當於新法第14條第1項之一般洗
    錢罪；至若無法將人頭帳戶內可疑資金與本案詐欺犯罪聯結
    ，而不該當第2條洗錢行為之要件，當無從依第14條第1 項
    之一般洗錢罪論處，僅能論以第15條第1項之特殊洗錢罪（
    最高法院108年台上字第1744號、第2500號判決意旨參照）
    。查被告2人就附表二所為，係由詐欺集團成員詐騙附表二
    所示告訴人或被害人等，分別匯入款項至人頭帳戶內，乃屬
    有前置詐欺犯罪之洗錢行為，依前述說明，就附表二部分自
    應構成洗錢防制法第14條第1項之罪，起訴書認構成同法第1
    5條第1項，容有未洽，惟其基本事實同一，且經本院於審理
    中告知被告2人上揭罪名（本院卷第214頁），維護其等防禦
    權，爰依法變更起訴法條。
　㈣按共同實施犯罪行為之人，在合同意思範圍以內，各自分擔
    犯罪行為之一部，相互利用他人之行為，以達其犯罪之目的
    者，即應對於全部所發生之結果，共同負責（最高法院28年
    上字第3110號判例意旨參照）；且共同正犯間，非僅就其自
    己實施之行為負其責任，並在犯意聯絡之範圍內，對於他共
    同正犯所實施之行為，亦應共同負責（最高法院32年上字第
    1905號號判例意旨參照）。查被告2人雖未直接對附表一、
    二所示告訴人或被害人等施以詐術，惟其等負責為詐欺集團
    收取人頭帳戶資料，以供集團成員作為詐欺取財之匯款工具
    ，主觀上係以自己犯罪之意思分擔實行犯罪構成要件之行為
    ，與其他詐欺集團成年成員間有犯意聯絡及行為分擔無疑，
    自屬共同正犯。故被告辛○○就附表一編號1所示三人以上共
    同犯詐欺取財罪、附表二編號1所示三人以上共同犯詐欺取
    財及洗錢罪，與姓名年籍不詳綽號「阿傑」、「海濱」及其
    餘詐欺集團成員間；另被告2人就附表一編號2所示三人以上
    共同犯詐欺取財罪、附表二編號2至7所示三人以上共同犯詐
    欺取財及洗錢罪，與「阿傑」、「海濱」及其餘詐欺集團成
    員間，各有犯意聯絡及行為分擔，均為共同正犯。
  ㈤被告辛○○就附表二編號1、被告2人就附表二編號2至7所為，
    各係以一行為犯三人以上共同犯詐欺取財罪及洗錢罪，均屬
    想像競合犯，各應從一重論以三人以上共同犯詐欺取財罪。
　㈥被告2人各次所為加重詐欺取財犯行，對象不同，侵害之財產
    法益不同，犯意各別，行為互殊，應予分論併罰。
　㈦按犯罪之情狀顯可憫恕，認科以最低度刑仍嫌過重者，得酌
    量減輕其刑，刑法第59條定有明文。又刑事審判旨在實現刑
    罰權之分配的正義，故法院對有罪被告之科刑，應符合罪刑
    相當之原則，使輕重得宜，罰當其罪，以契合社會之法律感
    情，此所以刑法第57條明定科刑時應審酌一切情狀，尤應注
    意該條所列10款事項以為科刑輕重之標準，並於同法第59條
    賦予法院以裁量權，如認犯罪之情狀可憫恕者，得酌量減輕
    其刑，俾使法院就個案之量刑，能斟酌至當。且考刑法第59
    條立法理由：科刑時原即應依第57條規定審酌一切情狀，尤
    應注意該條各款所列事項，以為量刑標準，本條所謂「犯罪
    之情狀可憫恕」，自係指裁判者審酌第57條各款所列事項以
    及其他一切與犯罪有關之情狀之結果，認其犯罪足堪憫恕者
    而言，即必於審酌一切之犯罪情狀，在客觀上顯然足以引起
    一般同情，認為縱予宣告法定最低刑度猶嫌過重者，始有其
    適用（最高法院38年度台上字第16號、45年度台上字第1165
    號及51年度台上字第899號判例意旨參照）。查刑法第339條
    之4第1項第2款之三人以上共同詐欺取財罪，為最輕本刑有
    期徒刑1年以上之罪，刑責非輕，被告壬○○固參與詐欺集團
    擔任取簿手工作，為詐欺集團取得人頭帳戶，然主要係由被
    告辛○○接受上游詐騙集團之聯絡與指示，被告壬○○基於親情
    陪同哥哥辛○○共同前往領取包裹，事後亦係由被告辛○○取得
    報酬，被告壬○○未獲取報酬，被告壬○○犯罪情節尚屬輕微，
    且被告壬○○於原審及本院審理時均坦承犯行，確有悔悟之意
    ，因認如量處法定最低本刑有期徒刑1年，實屬過苛，在客
    觀上足以引起一般性同情，有情輕法重之情事，爰就被告壬○○所犯三人以上共同犯詐欺取財罪，均適用刑法第59條規定
    減輕其刑。
　㈧按加重詐欺罪係侵害個人財產法益之犯罪，其罪數之計算，
    核與參與犯罪組織罪之侵害社會法益有所不同，審酌現今詐
    欺集團成員皆係欺罔他人，騙取財物，方參與以詐術為目的
    之犯罪組織。倘若行為人於參與詐欺犯罪組織之行為繼續中
    ，先後多次為加重詐欺行為，因參與犯罪組織罪為繼續犯，
    犯罪一直繼續進行，直至犯罪組織解散，或其脫離犯罪組織
    時，其犯行始行終結。故參與犯罪組織與其後之多次加重詐
    欺行為皆有所重合，然因行為人僅為一參與犯罪組織行為，
    侵害一社會法益，屬單純一罪，應僅就「該案中」與參與犯
    罪組織罪時間較為密切之首次加重詐欺犯行論以參與犯罪組
    織罪及加重詐欺罪之想像競合犯，而其他加重詐欺犯行，祗
    需單獨論罪科刑即可，無需再另論以參與犯罪組織罪，以避
    免重複評價。是行為人如於參與同一詐欺集團之多次加重詐
    欺行為，因部分犯行發覺在後或偵查階段之先後不同，肇致
    起訴後分由不同法官審理，為裨益法院審理範圍明確、便於
    事實認定，應以數案中「最先繫屬於法院之案件」為準，以
    「該案件」中之「首次」加重詐欺犯行與參與犯罪組織罪論
    以想像競合。縱該首次犯行非屬事實上之首次，亦因參與犯
    罪組織之繼續行為，已為該案中之首次犯行所包攝，該參與
    犯罪組織行為之評價已獲滿足，自不再重複於他次詐欺犯行
    中再次論罪，俾免過度評價及悖於一事不再理原則。至於「
    另案」起訴之他次加重詐欺犯行，縱屬事實上之首次犯行，
    仍需單獨論以加重詐欺罪，以彰顯刑法對不同被害人財產保
    護之完整性，避免評價不足（最高法院110年度台上字第749
    號判決意旨參照） 。查被告2人參加「阿傑」、「海濱」所
    屬詐欺集團之犯罪組織，於109年2月10日共同犯詐欺取財犯
    行，所涉參與犯罪組織罪部分，前經臺灣士林地方檢察署檢
    察官以109年度偵字第3572號提起公訴，於109年3月9日繫屬
    臺灣士林地方法院109年度金訴字第64號審理，有該案判決
    書及本院被告前案紀錄表附卷可稽，本案為109年6月10日繫
    屬，雖為被告2人首次加入詐欺集團所犯詐欺犯行，然屬繫
    屬在後之案件，揆諸上開說明，就被告2人參與犯罪組織部
    分不得重複裁判，併此敘明。
參、撤銷改判部分
一、原審認被告2人均犯刑法第339條之4第1項第2款之三人以上
    共同犯詐欺取財罪，事證明確，予以論罪科刑，固非無見。
    惟查：㈠被告2人就附表一所示犯行，僅係與詐欺集團成員共
    同詐騙被害人等交付帳戶資料，尚無以之收受、持有或使用
    財物之情，而製造可疑之不法金流，未合致洗錢防制法第15
    條第1項第2款之罪或同法第14條第1項之罪構成要件（詳如
    後開不另為無罪諭知部分），原審就此部分除論以三人以上
    共同犯詐欺取財罪，並變更起訴法條，論以洗錢防制法第14
    條第1項之洗錢罪，容有誤會。㈡原審未審酌依被告壬○○犯罪
    之情節暨其犯罪後之態度等一切情狀，倘處以法定最輕本刑
    ，仍屬失之過苛，而有情輕法重之情，客觀上足以引起一般
    人之同情，應依刑法第59條規定減輕其刑，尚有未恰。㈢按
    刑事審判旨在實現刑罰權分配之正義，故法院對有罪被告之
    科刑，應符合罪刑相當之原則，使輕重得宜，罰當其罪，以
    契合社會之法律感情，此所以刑法第57條明定科刑時應審酌
    一切情狀，尤應注意該條所列10款事項以為科刑輕重之標準
    。經查，被告2人擔任詐欺集團取簿手，共同詐騙附表一、
    二所示告訴人或被害人等，固有不當，然其等僅被動聽從指
    示領送包裹，所涉非屬本案詐欺集團內部之籌謀規劃、詐術
    施行等核心事務，亦無從管控被害人等受騙匯款及車手提款
    之金額多寡，涉入程度非深，本院審酌被告2人之犯罪情狀
    ，兼衡比例原則與平等原則，認原審就被告辛○○量處應執行
    有期徒刑2年10月、就被告壬○○量處應執行有期徒刑1年10月
    ，均尚嫌過重。㈣按刑法上之想像競合犯，本質上係成立數
    罪，惟考量行為人乃出於單一侵害犯意或評價上屬單一行為
    侵害流程，為避免過度評價，因此在法律效果擬制為科刑上
    一罪，在刑罰上應合併評價數罪之各法定刑，而從其中最重
    罪之法定刑處斷，即以所實現最重罪名的法律效果作為成立
    想像競合全部罪名之量刑框架。惟就輕罪部分，並未因此被
    排斥適用，只是在從一重處斷時無法實際呈現，然仍須考慮
    輕罪的實質影響，於量刑時同為考量（最高法院110年度台
    上字第757號判決意旨參照）。查被告2人於偵查及審理中均
    自白洗錢犯行，固符合洗錢防制法第16條第2項自白減刑規
    定，然被告2人所犯洗錢罪係想像競合犯之輕罪，無從於論
    罪時作為減輕事由，於量刑時併予具體審酌即可，附此敘明
    。被告2人以其等坦承犯行，請考量其等需扶養年邁母親之
    家庭因素、其等犯罪情狀等節，從輕量刑為由，提起上訴，
    為有理由，應由本院將原判決予以撤銷改判。
二、爰審酌被告2人均前無犯罪紀錄，素行尚佳，此有本院被告
    前案紀錄表2份在卷可稽，其等不循正當途徑賺取財物，竟
    為貪圖不法利益而加入詐欺集團擔任收簿手工作，顯然缺乏
    法治觀念，漠視他人財產權；又詐欺集團利用集團間之多人
    分工遂行犯罪之模式，刻意製造諸多成員間之斷點，使偵查
    機關難以往上追緝，詐欺集團首腦繼續逍遙法外，而不法所
    得之金流層轉，無從追蹤最後去向，造成被害人等財產無法
    追回，破壞社會治安與金融秩序，重創人與人間之信任基礎
    ，亦助長詐騙集團之猖獗與興盛，又被告2人參與詐欺集團
    期間非長，於集團內部僅係受指示領送包裹，未涉及詐欺集
    團內部之籌謀規劃、詐術施行等核心事務，被告辛○○為主要
    接受集團之聯絡、指示及收取報酬者，被告壬○○係陪同被告
    辛○○共同前往領取包裹等角色分工，被告2人迄今尚未與附
    表一、二所示告訴人、被害人等達成和解，賠償其等所受損
    失，兼衡被告2人自陳均為國中畢業之智識程度，被告辛○○
    入監前係科技廠大夜班員工、被告壬○○現為科技廠大夜班員
    工、共同扶養年邁母親之生活狀況（本院卷第226至227頁）
    ，及其等犯罪後均坦承犯行，就附表二所涉輕罪洗錢部分，
    亦符合洗錢防制法第16條第2項自白減刑規定之有利量刑因
    子（最高法院109年度台上字第3936號判決參照）等一切情
    狀，分別量處如附表一、二主文欄所示之刑。另衡以被告2
    人係出於相同之犯罪動機，侵害財產法益，足見數罪對法益
    侵害之加重效應不大，不應以實質累加之方式定應執行刑，
    爰就其等整體犯罪之非難評價等情綜合判斷，分別定其等應
    執行刑如主文第2項、第3項所示。
三、沒收
　　被告辛○○於詐欺集團擔任取簿手，共計收取2,000元報酬，
    此據被告辛○○於原審審理中供陳明確（原審卷第212頁），
    此為被告辛○○犯罪所得，雖未扣案，仍應依刑法第38條之1
    第1項前段、第3項規定宣告沒收，於全部或一部不能沒收或
    不宜執行沒收時，追徵其價額。又被告壬○○固與被告辛○○共
    同擔任取簿手，然未獲得報酬，亦據被告壬○○於原審審理中
    供述明確（原審卷第212頁），此外，復查無證據證明被告
    壬○○確有犯罪所得，自無從宣告沒收其犯罪所得，併此敘明
    。
肆、不另為無罪之諭知
一、公訴意旨另以：被告2人與詐欺集團成員共同詐騙附表一所
    示被害人提供存摺等帳戶資料之犯行，同時涉有洗錢防制法
    第15條第1項第2款之以不正方法取得他人向金融機構申請開
    立之帳戶罪嫌。
二、按洗錢防制法第15條第1項規定：「收受、持有或使用之財
    物或財產上利益，有下列情形之一，而無合理來源且與收入
    顯不相當者，處6月以上5年以下有期徒刑，得併科500萬元
    以下罰金：1.冒名或以假名向金融機構申請開立帳戶。2.以
    不正方法取得他人向金融機構申請開立之帳戶。3.規避第7 
    條至第10條所定洗錢防制程序」。其立法意旨略以：洗錢犯
    罪之偵辦在具體個案中經常只見可疑金流，未必了解可疑金
    流所由來之犯罪行為，是以多數國家就洗錢犯罪之立法，多
    以具備前置犯罪為必要，以合理限制洗錢犯罪之成立，至於
    前置犯罪是否經判決有罪則非所問。亦即，只要有證據證明
    該可疑金流與特定犯罪有所連結即可，蓋從犯罪者之角度觀
    察，犯罪行為人為避免犯行遭查獲，會盡全力滅證，但對於
    犯罪之成果即犯罪所得，反而會盡全力維護，顯見洗錢犯罪
    之本質上本無從確知犯罪行為之存在，僅為合理限制洗錢犯
    罪之處罰，乃以不法金流與特定犯罪有連結為必要。然在不
    法金流未必可與特定犯罪進行連結，但依犯罪行為人取得該
    不法金流之方式，已明顯與洗錢防制規定相悖，有意規避洗
    錢防制規定，為落實洗錢防制，避免不法金流流動，對於規
    避洗錢防制規定而取得不明財產者，亦應處罰等語。足認洗
    錢防制法第15條第1項第2款所謂「以不正方法取得他人向金
    融機構申請開立之帳戶」之犯罪類型，係指行為人以不正方
    法取得他人向金融機構申請開立之帳戶後，用以收受、持有
    或使用財物或財產上利益，而生可疑金流，而該財物或財產
    上利益為無合理來源且與行為人之收入顯不相當。
三、查被告2人與詐欺集團成員共同詐騙附表一所示被害人之存
    摺、提款卡等帳戶資料，固屬以不正方法取得他人向金融機
    構申請開立之帳戶，然此時尚未以該帳戶收受、持有或使用
    其他無合理來源或與行為人之收入顯不相當之財物或財產上
    利益，未生可疑金流之情，依前揭說明，自未合致洗錢防制
    法第15條第1項第2款之罪構成要件。至嗣後被告2人與詐欺
    集團成員，以所取得之帳戶作為附表二所示被害人匯入款項
    之人頭帳戶，再由集團成員領取款項，而掩飾隱匿犯罪所得
    去向部分，固應另就附表二所示犯行論以洗錢防制法第14條
    第1項之洗錢罪，然不應重複評價，再就附表一所示犯行論
    以同法第14條第1項之洗錢罪，附此敘明。綜上，被告2人就
    附表一所為，無從認定成立洗錢防制法第15條第1項第2款之
    罪，本應為無罪之諭知，惟公訴意旨認此部分倘成立犯罪，
    與被告2人如附表一所犯三人以上共同犯詐欺取財罪部分，
    具備想像競合之裁判上一罪關係，爰不另為無罪之諭知。
據上論斷，應依刑事訴訟法第369條第1項前段、第364條、第299
條第1項前段、第300條，洗錢防制法第14條第1項，刑法第11條
、第28條、第339條之4第1項第2款、第55條、第59條、第51條第
5款、第38條之1第1項、第3項，刑法施行法第1條1第1項，判決
如主文。
本案經檢察官游淑惟提起公訴，檢察官李叔芬到庭執行職務。
中　　華　　民　　國　　110 　年　　8 　　月　　19　　日
                  刑事第九庭    審判長法　官  潘翠雪
                                      法　官  陳信旗
                                      法　官  俞秀美
以上正本證明與原本無異。
如不服本判決，應於收受送達後20日內向本院提出上訴書狀，其
未敘述上訴之理由者並得於提起上訴後20日內向本院補提理由書
（均須按他造當事人之人數附繕本）「切勿逕送上級法院」。
                                      書記官  謝崴瀚
中　　華　　民　　國　　110 　年　　8 　　月　　19　　日
附錄：本案論罪科刑法條全文 
中華民國刑法第339條之4
犯第339條詐欺罪而有下列情形之一者，處1年以上7年以下有期
徒刑，得併科1百萬元以下罰金：
一、冒用政府機關或公務員名義犯之。
二、三人以上共同犯之。
三、以廣播電視、電子通訊、網際網路或其他媒體等傳播工具，
    對公眾散布而犯之。
前項之未遂犯罰之。

洗錢防制法第14條
有第二條各款所列洗錢行為者，處7年以下有期徒刑，併科新臺
幣5百萬元以下罰金。
前項之未遂犯罰之。
前二項情形，不得科以超過其特定犯罪所定最重本刑之刑。
　　　
附表一：
編號 被害人 詐   欺  手   法 寄出之帳戶 收 件 之 超商門市/時間 主  文 1 高健傑 詐欺集團成員佯以暱稱「徐經理」在LINE通訊軟體發送貸款訊息，致有資金需求之高健傑見該訊息後，加入為該「徐經理」之line好友與其接洽，由詐欺集團成員向高健傑佯稱同意貸與8萬元，但須高健傑提供郵局帳戶及提款卡供使用才可放款云云，致高健傑陷於錯誤，依指示於108 年12月14日寄送右開郵局帳戶資料。 中華郵政股份有限公司帳號00000000000000號帳戶（下稱高健傑帳戶） 新北市○○區○○街00號統一便利超商壽德門市 108年12月16日16時8分許 辛○○犯三人以上共同詐欺取財罪，處有期徒刑壹年。 2 子○○ 由詐欺集團成員向不知情子○○佯稱運彩公司需租用帳戶云云，致其陷於錯誤，於109年2月8日寄送右開所示帳戶資料。 玉山商業銀行股份有限公司帳號0000000000000號帳戶（下稱子○○帳戶） 臺北市○○區○○路0段000 號統一便利超商萬光門市 109年2月10日中午12時21分許 辛○○犯三人以上共同詐欺取財罪，處有期徒刑壹年。 壬○○犯三人以上共同詐欺取財罪，處有期徒刑陸月。  


附表二：                       
編號 告訴人 /被害人 詐   欺   手   法  匯款帳戶/ 匯款時間  主    文 1 告訴人戊○○ 詐欺集團成員於108年12月18日撥打電話向戊○○佯稱為其堂弟，需借款5萬元云云，致戊○○陷於錯誤，於右開所示時間，依指示匯款5萬元至右開所示帳戶。 高健傑帳戶 108年12月18日中午12時3分許 辛○○犯三人以上共同詐欺取財罪，處有期徒刑壹年壹月。 2 告訴人癸○○ 詐欺集團成員於109年2月11日中午12時50分許，撥打電話向癸○○佯稱為友人阿鴻，急需用錢云云，致癸○○陷於錯誤，於右開所示時間，依指示匯款5萬元至右開所示帳戶。 甲○○帳戶 109年2月12日中午12時54分許 辛○○犯三人以上共同詐欺取財罪，處有期徒刑壹年壹月。 壬○○犯三人以上共同詐欺取財罪，處有期徒刑陸月。 3 被害人丁○○ 詐欺集團成員於109年2月12日上午11時1分許，撥打電話向丁○○佯稱為其親友，急需用錢云云，致丁○○陷於錯誤，於右開所示時間，依指示匯款29,985元至右開所示帳戶。 甲○○帳戶 109年2月12日上午11時49分許 辛○○犯三人以上共同詐欺取財罪，處有期徒刑壹年壹月。 壬○○犯三人以上共同詐欺取財罪，處有期徒刑陸月。 4 告訴人丙○○ 詐欺集團成員於109年2月12日10時30分前某時許，在app旋轉拍賣上，向丙○○佯稱欲販售iphone手機，致丙○○陷於錯誤，於右開所示時間，依指示匯款7,000元至右開所示帳戶。 甲○○帳戶 109年2月12日上午10時30分許 辛○○犯三人以上共同詐欺取財罪，處有期徒刑壹年壹月。 壬○○犯三人以上共同詐欺取財罪，處有期徒刑陸月。 5 告訴人己○○ 詐欺集團成員於109年2月11日某時許，撥打電話向己○○之二伯佯稱為友人急需借款云云，致己○○之二伯陷於錯誤，請己○○於右開所示時間，依指示匯款5萬元至右開所示帳戶。 甲○○帳戶 109年2月11日上午11時41分許 辛○○犯三人以上共同詐欺取財罪，處有期徒刑壹年壹月。 壬○○犯三人以上共同詐欺取財罪，處有期徒刑陸月。 6 被害人乙○○ 詐欺集團成員於109年2月12日中午10時前某時許，在臉書社團佯登販售IPHONE 11 PRO之不實訊息，致乙○○陷於錯誤，與之聯繫購買，並於右開所示時間，依指示轉帳付款1萬8,000元至右開所示帳戶。 甲○○帳戶 109年2月12日上午10時20分許 辛○○犯三人以上共同詐欺取財罪，處有期徒刑壹年壹月。 壬○○犯三人以上共同詐欺取財罪，處有期徒刑陸月。  7 告訴人庚○○ 詐欺集團成員於109年2月13日14時許，撥打電話向庚○○佯稱為鄰居張先生短缺現金云云，致庚○○陷於錯誤，於右開所示時間，依指示匯款10萬元至右開所示帳戶。 子○○帳戶 109年2月13日某時許 辛○○犯三人以上共同詐欺取財罪，處有期徒刑壹年壹月。 壬○○犯三人以上共同詐欺取財罪，處有期徒刑陸月。